【裁判字號】    95,上訴,2803
【裁判日期】    951205
【裁判案由】    毒品危害防制條例
【裁判全文】
臺灣高等法院刑事判決                95年度上訴字第2803號
    上  訴  人
    即  被  告  甲○○
    選任辯護人  王存淦律師
上列上訴人即被告因違反毒品危害防制條例案件，不服臺灣基隆
地方法院95年度訴字第171 號，中華民國95年5 月23日第一審判
決（起訴案號：臺灣基隆地方法院檢察署94年度偵字第3389號）
提起上訴，本院判決如下：
    主  文
原判決撤銷。
甲○○連續販賣第二級毒品，累犯，處有期徒刑肆年。扣案之第
二級毒品安非他命驗餘毛重零點捌公克（不含包裝袋）沒收銷燬
之，包裝上開安非他命之包裝袋壹只、門號0000000000號行動電
話壹支（含晶片卡）、現金新臺幣柒佰元均沒收。
    事  實
一、甲○○前因違反毒品危害防制條例案件，經臺灣基隆地方法
    院以89年度瑞簡字第59號判處有期徒刑6 月確定，又因違反
    毒品危害防制條例案件，經臺灣基隆地方法院以90年度易字
    第220號判處有期徒刑7月確定，2 件接續執行，於民國91年
    12月8 日縮刑期滿而執行完畢。詎其猶不思悔改，明知安非
    他命係毒品危害防制條例第2條第2項第2 款所規定之第二級
    毒品，不得非法持有、販賣，竟意圖營利，並基於販賣第二
    級毒品安非他命之概括犯意而為下列犯行：
（一）甲○○先於不詳時、地，經由不詳管道販入不詳數量之第
      二級毒品安非他命後，即利用其使用之門號0000000000號
      行動電話作為對外販毒聯絡之工具。94年8 月21日上午某
      時許，陳一成欲向甲○○購買價值新台幣（下同）500 元
      之安非他命1包，乃於其臺北縣瑞芳鎮○○路67巷2號住處
      ，以不明手機撥打甲○○持用之上開門號行動電話，因陳
      一成之前積欠甲○○1,000元未還，雙方遂約定由陳一成
      先清償積欠之1,000元，至其欲以500元購買之安非他命1
      包，甲○○同意先讓陳一成賒欠。議定後，甲○○即於同
      日上午8、9時許，將第二級毒品安非他命1包送至陳一成
      上開住處外面，陳一成則當場交付先前積欠之欠款1,000
      元予甲○○，至於購買毒品之價金500元則日後再清償。
      陳一成取得第二級毒品安非他命1包（重量不明）後，即
      返回前開住處，與友人簡明福共同將該第二級毒品安非他
      命施用完畢。
（二）嗣簡明福仍欲向甲○○購買安非他命繼續施用，遂於同日
      14時26分許，以其持用之0000000000號行動電話撥打甲○
      ○持用之上開門號行動電話，言明欲購買500 元之安非他
      命1 包，甲○○乃承前意圖營利販賣第二級毒品安非他命
      之概括犯意，先於不詳時、地，經由不詳管道販入不詳數
      量之安非他命，再於同日14時40分許，與簡明福約在基隆
      市○○區○○路24之1 號前見面，並以毒品在路上不好分
      裝為由，欲改以700元之價格將安非他命1包出售予簡明福
      ，簡明福同意後交予其1,000元紙鈔1張，甲○○遂將要找
      給簡明福之100元紙鈔3張（300元）及上開安非他命1包交
      予簡明福，適為路過正執行勤務之基隆市警察局第一分局
      警員施建良、吳仁裕察覺其2人形跡可疑，因而上前盤查
      ，當場自簡明福手中查獲上開300元之紙鈔及向甲○○購
      得之第二級毒品安非他命1包（毛重0.9公克，驗餘毛重
      0.8 公克），並自甲○○身上查獲簡明福交付之1,000現
      金、門號0000000000號行動電話1支（含晶片卡），及非
      其所有之電子秤1個，而循線查悉上情。
二、案經基隆市警察局第一分局報請臺灣基隆地方法院檢察署檢
    察官偵查起訴。
    理  由
壹、證據能力部分
    按「被告以外之人於審判外向法官所為之陳述，得為證據」
    、「除前3條（即刑事訴訟法第159條之1至第159條之3）之
    情形外，下列文書亦得為證據：……二除顯有不可信之情況
    外，從事業務之人於業務上或通常業務過程所須製作之紀錄
    文書、證明文書」、「被告以外之人於審判外之陳述，雖不
    符前4條（即刑事訴訟法第159條之1至第159條之4）之規定
    ，而經當事人於審判程序同意作為證據，法院審酌該言詞陳
    述或書面陳述作成時之情況，認為適當者，亦得為證據。當
    事人、代理人或辯護人於法院調查證據時，知有第159條第1
    項不得為證據之情形，而未於言詞辯論終結前聲明異議者，
    視為有前項之同意」，刑事訴訟法第159條之1第1項、第159
    條之4第2款、第159條之5分別定有明文。查本件證人簡明福
    於94年11月3日臺灣基隆地方法院另案審理其施用毒品案件
    時所為之陳述，係被告以外之人於審判外向法官所為之陳述
    ，依上開刑事訴訟法第159條之1第1項之規定，自得為證據
    。又證人簡明福於94年8月21日警詢、94年9月26日、95年1
    月12日檢察官偵訊、證人陳一成於94年11月10日警詢、檢察
    官偵訊及證人施建良、吳仁裕於94年9月26日檢察官偵訊時
    所為之陳述，雖均係審判外之陳述而屬傳聞證據，惟被告甲
    ○○及其辯護人就此部分於原審及本院審理中均不爭執其證
    據能力，復未曾於言詞辯論終結前聲明異議，而本院審酌上
    開證人陳述作成時之情況，並無違法取證及證明力明顯過低
    之瑕疵，亦認以之作為證據為適當，是證人簡明福、陳一成
    、施建良、吳仁裕上開警詢及檢察官偵訊時之陳述，自得為
    證據。至本案所涉之書證，即證人陳一成、簡明福分別使用
    之0000000000、0000000000號行動電話於案發期間之雙向通
    聯紀錄各1份，經審酌其作成時之情況，均核與刑事訴訟法
    第159條之4第2款之規定相符，復查無違背法定程序取得之
    情形，因認宜例外賦予其證據適格之地位而得為本案之證據
    。
貳、本案實體部分
一、訊據上訴人即被告甲○○矢口否認有販賣第二級毒品安非他
    命予陳一成、簡明福之犯行，辯稱：因為警察對陳一成表示
    伊是供出陳一成之人，致陳一成挾怨報復始虛構向伊購買安
    非他命之情節。而94年8月21日下午是伊和簡明福一起合購
    安非他命，交給簡明福的安非他命係伊在電動玩具店以1,50
    0元向綽號「阿醜」的成年男子買來的，嗣與簡明福約在查
    獲地點交貨，由簡明福分攤700元，伊則分攤800元云云。指
    定辯護人則辯稱：被告與陳一成、簡明福是一同長大之朋友
    ，年輕尚小時即購買香菸大家一起抽，彼此請來請去，直到
    其等長大時都染上毒癮，大家也是一起出資購買毒品來共同
    施用，也是彼此請來請去，彼此間並無金錢交易，是核被告
    所為僅應成立轉讓第二級毒品罪而已云云。
二、經查：
（一）被告於94年8月21日連續販賣第二級毒品安非他命予陳一
      成、簡明福之事實，業據證人陳一成於94年11月10日警詢
      時陳稱：「我今（94）年8月份的一天早上有和朋友簡明
      福在我臺北縣瑞芳鎮○○路67巷2號家中打電話跟甲○○
      買安非他命1小包，新台幣500元。當時我打電話給甲○○
      ，要他送500元安非他命到大埔路家中給我，甲○○送來
      安非他命以後，我跟簡明福一同在我家中房間內吸食。我
      知道簡明福當天下午在去跟甲○○買毒品的時候有被警察
      抓到」（偵查卷第82、83頁），及於同日檢察官偵訊時證
      稱：「當天我是有打電話（給甲○○買毒品），要還他
      1,000元，並告訴他說我沒有錢了，他就在電話中說不然
      500元讓我欠，他給我安非他命。後來他來我家時，我有
      給他1,000元，甲○○也有給我安非他命，那1包安非他命
      就算是我用500元向他買的，但錢先欠著」、「知道（簡
      明福有向甲○○買毒品），就是簡明福與甲○○交易被警
      方查獲那天，因當天簡明福打電話給甲○○問他那裡有沒
      有「東西」，東西就是指安非他命，他是在我家打的電話
      。後來簡明福到晚上就打電話給我說他被抓了」等語綦詳
      （偵查卷第96頁、第95頁）。另證人簡明福於94年8月21
      日警詢時陳稱：「我今（21）日大約14時許，在四腳亭一
      帶，使用我的行動電話0000000000撥打甲○○的行動電話
      0000000000，問他身上有沒有安非他命，有的話我要跟他
      買500元，後來我們相約在基隆市○○路大華一帶，甲○
      ○要我到的時候再打電話給他，我到大華那邊的時候使用
      相同的電話聯絡甲○○，甲○○大約10分鐘後到達大華一
      帶與我碰面，並且拿了1包安非他命給我說要賣我700元，
      所以我拿了1,000元給甲○○，他將安非他命給我，並且
      找我300元。甲○○剛剛將毒品拿給我，我們就被警察抓
      到了」（偵查卷第18頁），於95年1月12日檢察官偵訊時
      證稱：「我本來是要向甲○○買500元，但他拿1包出來說
      要算我800元，我說那不是我的錢，錢是別人借來的，你
      怎可算我800元，他說在路上不好分裝，就算我700元好了
      ，所以我就拿1,000元給他，他才找我300元。……（你是
      與甲○○合資購買毒品或是單純向他買毒品？）我是向他
      買的」、「我曾在陳一成家中，看到陳一成打電話給甲○
      ○……，陳一成在電話中向甲○○說要買500元的『藥』
      ，藥就是指安非他命。後來甲○○有拿安非他命給陳一成
      ……，這是在我本件被查獲當天早上8、9點的事了。陳一
      成是用手機，但是是用那一支手機打的我不清楚，也有可
      能是向朋友借的手機」（偵查卷第102至103頁、第101頁
      ），復於94年11月3日臺灣基隆地方法院另案審理簡明福
      施用毒品案件時供稱：「（警方在94年8月21日下午2時40
      分許查獲安非他命1包（毛重0.9公克）是向甲○○購買要
      施用，這毒品是我的」等語（筆錄影本附於本院卷第39頁
      ）。經核與證人陳一成上開所證互核相符，且有證人簡明
      福持用之0000000000號行動電話雙向通聯紀錄1份在卷可
      憑，堪認證人陳一成、簡明福前開證言屬實，可以採信，
      被告確實先後交付第二級毒品安非他命予證人陳一成、簡
      明福，並取得相當之對價一節應堪認定。
（二）再查，關於被告與證人簡明福交易安非他命之過程，復據
      證人即查獲其等進行毒品交易之員警吳仁裕、施建良於檢
      察官偵訊及原審審理時一致證稱：94年8月21日其2人一起
      執行勤務，在南榮路與精一路口，發現簡明福在聯絡等人
      ，覺得可疑，其2人便在該處等候，後來發現甲○○騎機
      車經簡明福身旁並回頭叫了簡明福一聲，簡明福便騎機車
      與他一起離開，他們騎到查獲地，該處有1部小貨車，其2
      人就躲在小貨車旁，透過小貨車車窗觀察他們的行動，他
      們是在車頭交易，談了1、2分鐘後，就看到他們互相用手
      傳遞東西，其2人就直接上前，甲○○看到有人來就逃跑
      ，被吳仁裕當場控制，並在甲○○褲子口袋及身上的隨身
      包包有發現千元現鈔，施建良則控制簡明福，簡明福當時
      右手握著1包安非他命及300元紙鈔，並大聲嚷嚷他只是買
      毒品又沒有怎樣，當場承認是向甲○○買毒品，甲○○帶
      回派出所後辯稱是他欠簡明福錢，所以他拿毒品給簡明福
      抵債，並沒有承認是交易等語綦詳（偵查卷第71至71-1頁
      ，原審卷第70至77頁），核與證人簡明福前開證言相符，
      並有現場查獲交易之第二級毒品安非他命1小包（毛重0.9
      公克，驗餘毛重0.8公克）、自被告身上查獲其所有之現
      金1,000元紙鈔1張（實際毒品交易金額為700元）、門號
      0000000000號行動電話1支（含晶片卡）等物，且查扣之
      上開毒品1小包經初步檢驗結果呈安非他命反應，有基隆
      市警察局第一分局偵查隊查獲涉嫌毒品危害防制條例毒品
      初步鑑驗報告單1份在卷可參（偵查卷第108頁），堪認被
      告與證人簡明福進行毒品交易時，當場為警查獲，並扣得
      交易之毒品及價金等情，確屬實情。
（三）被告雖辯稱：因陳一成誤以為伊是向警方供出陳一成之人
      而挾怨報復，而伊交給簡明福的安非他命是與簡明福合購
      云云。然查，被告先於警詢時辯稱：「……因為我先前欠
      簡明福700元，他打電話叫我去調安非他命還給他就可以
      了，所以我就拿了1包安非他命給他，但是那包安非他命
      價值1,000元，所以他還要再給我300元，我將安非他命拿
      給他以後，他300元還沒拿給我，就被警察查到了」云云
      （偵查卷第10頁）。嗣於檢察官偵訊時改稱：之前簡明福
      有欠伊3,000元，他打電話說要500元安非他命，伊表示現
      在沒有，如他要可以幫他調，後來伊有在精一路拿500元
      的安非他命給簡明福，並拿了300元給簡明福，因為他說
      他沒有「手費」（台語），那包毒品是伊在查獲前10分鐘
      在忠四路以1,000元的代價買來云云（偵查卷第52至53頁
      ）。另於原審準備程序時又稱：「94年8月21日查獲的安
      非他命市價1,500元，是我和簡明福一起合購的。……沒
      有賣過安非他命給陳一成，陳一成是施用海洛因，且500
      元不可能買到1包安非他命」云云（原審卷第37頁）。再
      於原審審理時復辯稱：「……陳一成今天所說，是我先向
      別人買安非他命，我會問陳一成要不要施用，如果陳一成
      要用，就要拿錢分攤這部分是實在的」（原審卷第79頁）
      、「當天是簡明福打電話給我，說我欠他700元，要我還
      他700元，並說如果我沒有錢，就拿1包安非他命給他，結
      果我就拿了1包價值1,500元的安非他命給簡明福，簡明福
      知道那包安非他命很貴，除了要找我300元以外，還要拿
      500元的安非他命分給我，還來不及分毒品，警察就來了
      。……當天是簡明福一直要我去買安非他命，他很兇。當
      天我沒有找300元給簡明福，300元是簡明福給我的」云云
      （原審卷第74、83頁）。及至本院準備程序時又改稱：沒
      有販賣毒品、亦未交安非他命給陳一成，而94年8月21日
      下午是伊和簡明福一起合購安非他命，交給簡明福的安非
      他命係伊在電動玩具店以1,500元向綽號「阿醜」的成年
      男子買來的，嗣與簡明福約在查獲地點交貨，由簡明福分
      攤70 0元，伊分攤800元云云（本院卷第26頁反面、第27
      頁），則其對於94年8月21日究竟有無交付500元安非他命
      予陳一成？究竟係陳一成主動要買安非他命，或係被告取
      得安非他命後主動問陳一成是否願意分擔價金？警方查獲
      其與簡明福交易之毒品安非他命1包，究竟是抵債、合購
      ？究竟是被告欠簡明福700元，或簡明福欠被告3,000元？
      而在簡明福手中查獲之300元究係被告找給簡明福的錢，
      或簡明福要給被告的錢？乃至扣案之安非他命究係被告以
      多少價格販入等節，被告前後供述均不一致。因此其前開
      所辯，是否屬實，並非無疑。
（四）又證人陳一成於原審95年5月9日審理時，已從證人吳仁裕
      、施建良之證言中，知悉係簡明福於94年8月21日與被告
      進行毒品交易時遭警當場查獲，而於警詢時供出查獲當日
      上午陳一成亦與被告進行毒品交易，並非被告供出等節，
      有原審審判筆錄在卷可參（原審卷第73頁）。次查證人陳
      一成於知悉上情後證稱：「開庭後我知道應該是簡明福告
      密，但之前在警局及檢察署所言均實在，如我今日所言」
      （原審卷第78頁）、「（我的意思是）甲○○跟他人拿安
      非他命後，問我們要不要施用，如果要的話也必須出錢，
      我有出500元跟被告分攤，甲○○沒說價格多少，只說很
      貴」（原審卷第70頁）等語。而被告亦於原審審理時坦承
      ：「當天是我先向別人買安非他命，問陳一成要不要施用
      ，如果陳一成要用，就要拿錢分攤」等語（原審卷第79頁
      ）。核上證人陳一成及被告之供述內容，固堪認被告確實
      於95年8月21日上午有交付1小包安非他命予陳一成之事實
      ；惟證人陳一成既然事前對被告準備以多少價格購入多少
      數量之安非他命均不知情，如何「合購」或「分攤」價金
      ？且被告若非有利可圖，為何在逕自取得毒品安非他命後
      ，猶主動打電話詢問證人陳一成是否要毒品，且專程將少
      量之毒品安非他命（僅500元對價）送往陳一成住處外面
      ？遑論陳一成上開迴護被告之說詞亦與被告於本院矢口否
      認之供詞迥異。是本院認證人陳一成與被告嗣於原審審理
      中所供，顯與常情不符，自應以證人陳一成於前開警詢及
      檢察官偵訊時所供為可採；亦即確有證人陳一成以500元
      向被告購買安非他命，並賒欠價金之情事。
（五）至於被告販賣安非他命予簡明福一節，業據證人簡明福於
      警詢、檢察官偵訊及臺灣基隆地方法院另案審理簡明福施
      用毒品案件時證述明確，且明白證稱查獲之毒品安非他命
      1包不是與被告合資，是向被告購買等情，已如前述。若
      確屬被告與證人簡明福合資購買，為何被告未於警詢、檢
      察官偵訊時即坦承上開情節，反而編造其與簡明福間有債
      務關係？又果係合資，為何其對於查獲之安非他命究係以
      1,000元或1,500元取得，亦前後交待不一？是被告就其與
      簡明福交易安非他命部分，所辯均非可採。
（六）另被告於原審準備程序時辯稱：其於警詢時遭到刑求云云
      （原審卷第37頁）；然查，被告並未提出任何傷單證明，
      且被告於警詢中並無一詞自白其犯行，自無所謂刑求抗辯
      之適用，本院亦未採用伊於警訊中之供述，作為本件認定
      伊成立犯罪之證據。因此，被告此項抗辯，應無意義。本
      院關於被告此部分辯解之認定，亦據其指定辯護人於原審
      準備程序時同此見解，附此敘明。
（七）被告雖飾詞否認販賣第二級毒品安非他命以資圖利之犯行
      ，兼以本院勾稽相關卷證結果，並無被告購入第二級毒品
      安非他命之價格資料俾供本院查考。惟按安非他命毒品，
      本無一定之公定價格，是其各次買賣之價格，當亦各有差
      異，而或隨供需雙方之資力、關係之深淺、需求之數量、
      貨源之充裕與否、販賣者對於資金之需求程度，以及政府
      查緝之態度，進而為各種不同之風險評估，而為機動性之
      調整，是其價格標準，自非一成不變，且販賣者從各種「
      價差」或「量差」或「純度」謀取利潤方式，亦有差異，
      然其所圖利益之非法販賣行為目的，則屬相同，並無二致
      。因之，販賣利得，除經被告坦承，或其價量至臻明確，
      確實難以究其原委。然按一般民眾普遍認知之毒品非法交
      易，向為政府查禁森嚴且重罰不寬貸，衡諸常情，倘非有
      利可圖，絕無平白甘冒被重罰風險之理，從而，舉凡其有
      償交易，除足反證其確另基於某種非圖利本意之關係外，
      通常尚難因無法查悉其買進、賣出之差價，而諉無營利之
      意思，或阻卻販賣犯行之追訴。又販賣毒品之所謂販賣行
      為，係行為人基於營利之目的，而販入或賣出毒品而言。
      販賣毒品者，其主觀上有營利之意圖，且客觀上有販賣之
      行為即足構成，至於實際上是否已經獲利則非所問。即於
      有償交付他人之初，係基於營利之意思，並著手實施，而
      因故無法高於購入之原價出售，最後不得不以原價或低於
      原價交付他人時，仍屬販賣行為。本案中，依卷附本院被
      告前案紀錄表之記載，被告有多次違反毒品危害防制條例
      前科，其對於安非他命價格昂貴，取得不易，毒品交易為
      政府檢警機關嚴予取締之犯罪，法律並就此懸有重典處罰
      ，當知之甚稔，自客觀以言，倘無利可圖，被告豈有屢屢
      為證人陳一成、簡明福犯險取貨之意願？據此，被告於販
      入、賣出間，應有相當利潤之賺取，至堪認定。
（八）綜上，被告連續販賣第二級毒品安非他命之犯行，事證明
      確，堪以認定，應依法論科。
三、核被告甲○○所為，係犯毒品危害防制條例第4條第2項之販
    賣第二級毒品罪。其持有第二級毒品安非他命之低度行為，
    應為販賣第二級毒品之高度行為所吸收，不另論罪。被告甲
    ○○行為後，刑法第56條連續犯之規定雖於94年2月2日業經
    總統令公布刪除，並於95年7月1日生效，其原構成連續犯之
    數次犯行，依現行法之規定本各應分論併罰，然此顯然較舊
    法第56條以一罪論之規定更不利於被告，自應依現行法第2
    條第1項前段適用修正前第56條連續犯之規定處斷。是被告
    甲○○先後2次販賣第二級毒品安非他命之犯行，時間緊接
    ，所犯係犯罪構成要件相同之罪，顯係基於概括犯意為之，
    應依舊法連續犯之規定論以一罪，並加重其刑（法定本刑為
    無期徒刑部分，依刑法第65條第1項規定不得加重）。又被
    告行為後，刑法第47條累犯之規定，亦於94年2月2日經總統
    令修正公布，並於95年7月1日生效，而被告有事實欄所載之
    受有期徒刑執行完畢之情形，有本院被告前案紀錄表在卷可
    憑，其於5年以內故意再犯本件有期徒刑以上之罪，不論依
    修正前之刑法第47條，或修正後之刑法第47條第1項之規定
    ，均構成累犯，對被告而言並無有利或不利之情形，自不生
    新舊法比較之問題，應逕依修正前之刑法第47條論以累犯，
    並遞加重其刑（其法定本刑為無期徒刑部分，依法不得加重
    ）。又按毒品危害防制條例第4條第2項規定：「製造、運輸
    、販賣第二級毒品者，處無期徒刑或7年以上有期徒刑，得
    併科新臺幣7百萬元以下罰金」，刑度可謂重大，而被告明
    知毒品而販賣，散播毒害，其無視法禁之態度，殊非足取，
    所罰本不宜輕，然本件被告販賣安非他命之次數僅有2次，
    各次販賣之金額亦僅500元、700元，其中500元尚由證人陳
    一成賒欠，總計販賣數量及所得金額，尚非龐大，販賣對象
    亦僅有陳一成、簡明福2人，較諸販賣毒品予不特定之多數
    人施用，顯然有別；被告因思慮不周，為圖小利，致罹重典
    ，其販賣毒品之數量既少，所得亦不多，情輕法重，堪予憫
    恕，雖對被告上開犯行科以最輕法定本刑7年有期徒刑，猶
    嫌過重，爰依修正前刑法第59條之規定（按：94年2月2日修
    正前刑法第59條規定：「犯罪之情狀可憫恕者，得酌量減輕
    其刑」，修正後刑法第59條則規定：「犯罪之情狀顯可憫恕
    ，認科以最低度刑仍嫌過重者，得酌量減輕其刑」，上開條
    文修正前與修正後雖用語不同，但實質內涵則相同，對被告
    而言並無有利或不利之情形，自不生新舊法比較之問題，應
    逕依修正前刑法第59條認定之），酌量減輕其刑度，方屬公
    允衡平。又刑法第65條第2項原規定：無期徒刑減輕者，為7
    年以上有期徒刑；94年2月2日修正後則規定：無期徒刑減輕
    者，為20年以下15年以上有期徒刑，依刑法第2條第1項規定
    ，比較結果，行為後之法律並非有利於被告，自應依同條前
    段規定，適用行為時即修正前之法律，作為減輕之依據；並
    依刑法第71條第1項之規定，先加（法定本刑為無期徒刑部
    分，依法不得加重）後減之。
四、原審據以對被告論罪科刑，固非無見。惟查：（一）被告與
    證人陳一成交易安非他命之地點係位於陳一成臺北縣瑞芳鎮
    ○○路67巷2號住處外面，此業據證人陳一成於警詢時供證
    明確（偵查卷第82、83頁），原判決事實欄記載交易地點為
    臺北縣瑞芳鎮建基新村11號2樓，自有未合。（二）原判決
    於理由欄並未說明證人陳一成、簡明福於警詢中之陳述，何
    以得採為認定被告有販賣第二級毒品安非他命之證據，亦有
    疏漏。（三）本件經警方查扣之第二級毒品安非他命，於查
    扣當時毛重0.9公克，然經鑑驗後毛重僅餘0.8公克，有基隆
    市警察局第一分局偵查隊查獲涉嫌毒品危害防制條例毒品初
    步鑑驗報告單1份在卷可參（偵查卷第108頁），自僅須就驗
    餘部分諭知沒收；原判決就鑑驗前（即查扣當時）該毒品之
    重量諭知沒收，亦有未合。（四）原判決未援引修正前刑法
    第59條之規定對被告酌減其刑，亦有未洽。被告上訴意旨否
    認販賣第二級毒品之犯行，雖無理由，然原判決既有前揭可
    議，即無可維持，自應由本院將原判決撤銷，另為適當之判
    決。爰審酌被告甲○○自身已沾染施用毒品之惡習，且前曾
    因違反毒品危害防制條例案件經法院判刑並經刑之執行，應
    深知毒品危害人之身心健康匪淺，僅因貪圖販賣毒品之利益
    ，竟仍連續販賣毒品安非他命予他人施用，雖戕害他人身心
    健康，亦對社會治安造成危害，然其販賣第二級毒品之對象
    僅有證人陳一成、簡明福2人，數量不多，危害面尚非巨大
    ，所得財物亦非鉅，兼衡被告智識程度及其犯罪後態度等一
    切情狀，量處如主文第2項所示之刑，以示懲儆。為警查扣
    簡明福購買之第二級毒品安非他命1包（驗餘毛重0.8公克）
    （不含包裝袋），為查獲之毒品，不問屬於犯人與否，應依
    毒品危害防制條例第18條第1項前段之規定諭知沒收銷燬之
    ；包裝上開第二級毒品安非他命之包裝袋1只、門號0000000
    000號行動電話1支（含晶片卡），為被告所有販賣第二級毒
    品所用之物，應依同條例第19條第1項之規定宣告沒收；現
    金700元（即查扣紙鈔1,000元1張內之700元），為被告販賣
    第二級毒品安非他命所得之財物，應依同條例第19條第1項
    之規定宣告沒收之。至於磅秤1個，非被告所有且與本案無
    涉，不得宣告沒收。又上開應沒收之物，已無不能執行之問
    題，故不再贅予諭知追徵或抵償。
五、公訴意旨另以：被告甲○○基於概括之犯意，自94年8月某
    日起至同年8月21日之前某日止，多次在臺北縣瑞芳鎮建基
    新村11號2樓住處外面，以500元之價格，將第二級毒品安非
    他命售予陳一成；及在臺北縣瑞芳鎮深澳里某處、基隆市○
    ○區○○路24之1號前，以500元至700元不等之價格，將第
    二級毒品安非他命售予簡明福，涉犯毒品危害防制條例第4
    條第2項之販賣第二級毒品罪嫌。按犯罪事實應依證據認定
    之，無證據不得認定犯罪事實；又不能證明被告犯罪者，應
    諭知無罪之判決，刑事訴訟法第154條第2項、第301條第1項
    分別定有明文。又認定犯罪事實所憑之證據，雖不以直接證
    據為限，間接證據亦包括在內；然而無論直接或間接證據，
    其為訴訟上之證明，須於通常一般之人均不致有所懷疑，而
    得確信其為真實之程度者，始得據為有罪之認定，倘其證明
    尚未達到此一程度，而有合理之懷疑存在，無從使事實審法
    院得有罪之確信時，即應由法院諭知被告無罪之判決（最高
    法院76年台上字第4986號判例參照）。公訴人認被告涉有此
    部分販賣第二級毒品安非他命犯行，無非係以證人陳一成於
    檢察官偵訊時證稱：「94年8月間有向甲○○買安非他命，
    買過4、5次，每次都是500元，大都在建基新村他家外面交
    易。我都是以我的手機0000000000打甲○○0000000000號手
    機聯絡甲○○購買毒品」等語（偵查卷第95至96頁）、證人
    簡明福於檢察官偵訊時證稱：「有向甲○○買過2、3次安非
    他命，查獲前的2、3星期還有買過，有時他會打電話問我要
    不要買」等語（偵查卷第71-1至72頁），及證人陳一成持用
    之0000000000號行動電話雙向通聯紀錄、簡明福持用之0000
    000000號行動電話雙向通聯紀錄各1份資為論據。訊據被告
    堅決否認有何販賣安非他命之犯行。經查，證人陳一成、簡
    明福持用之0000000000、0000000000號行動電話之雙向通聯
    紀錄，雖顯示於94年8月間有多次與被告持用之0000000000
    號行動電話通話，然被告與證人陳一成、簡明福間本屬友人
    關係，彼此間縱有通話紀錄，亦難證明渠等通話內容即在談
    論毒品交易之事宜；且本件除證人陳一成、簡明福各自單一
    之證述外，並無其他積極證據足以證明被告確有販賣第二級
    毒品安非他命之犯行，其證明難謂達一般人可確信其為真實
    之程度；此外，復無其他必要或補強證據足資證明被告犯罪
    ，是被告此部分之犯行不能證明，惟因公訴意旨認此部分與
    前開起訴論罪部分，有連續犯之裁判上一罪之關係，爰不另
    為無罪之諭知。
六、據上論斷，應依刑事訴訟法第369條第1項前段、第364條、
    第299條第1項前段，毒品危害防制條例第4條第2項、第18條
    第1項前段、第19條第1項，修正前刑法第11條前段、第56條
    、第47條、第59條，修正後刑法第2條第1項前段，判決如主
    文。
本案經檢察官姜貴昌到庭執行職務。
中    華    民    國    95    年    12    月    5    日
                 刑事第九庭審判長法  官  官有明
                                 法  官  陳世宗
                                 法  官  周盈文
以上正本證明與原本無異。
如不服本判決，應於收受送達後十日內向本院提出上訴書狀，其
未敘述上訴之理由者並得於提起上訴後十日內向本院補提理由書
（均須按他造當事人之人數附繕本）。
                                 書記官  余姿慧
中    華    民    國    95    年    12    月    5    日
附錄：本案論罪科刑法條全文
毒品危害防制條例第4 條
製造、運輸、販賣第一級毒品者，處死刑或無期徒刑；處無期徒
刑者，得併科新臺幣1 千萬元以下罰金。
製造、運輸、販賣第二級毒品者，處無期徒刑或7 年以上有期徒
刑，得併科新臺幣7 百萬元以下罰金。
製造、運輸、販賣第三級毒品者，處5 年以上有期徒刑，得併科
新臺幣5 百萬元以下罰金。
製造、運輸、販賣第四級毒品者，處3 年以上10年以下有期徒刑
，得併科新臺幣3 百萬元以下罰金。
製造、運輸、販賣專供製造或施用毒品之器具者，處1 年以上7
年以下有期徒刑，得併科新臺幣1 百萬元以下罰金。
前五項之未遂犯罰之。


司法院資訊處製作；財團法人民間司法改革基金會備份。
